臺灣臺北地方法院交通事件裁定　　　　96年度交聲字第1513號
原處分機關　臺北市交通事件裁決所
異　議　人
即受處分人　甲○○
上列異議人即受處分人因違反道路交通管理處罰條例案件，對於
臺北市交通事件裁決所民國96年11月21日所為處分（原處分案號
：北市裁二字第裁22-A00WCM100號）聲明異議，本院裁定如下：
    主  文
異議駁回。
    理  由
一、按汽車行駛於道路上，其汽車駕駛人及前座乘客，應依下列
    規定使用安全帶：(一)安全帶及相關配件必須齊全，並無毀損
    、鬆脫或變更之情事。(二)每條安全帶僅供一人使用。(三)安全
    帶之帶扣應確實緊扣，安全帶無扭曲或反轉，鬆緊度保持適
    宜；腰部安全帶置於腰部以下，肩部安全帶固定位置應依個
    人調整，避免安全帶纏繞經過頸部，且應置手臂上端以上。
    汽車駕駛人及前座乘客繫安全帶實施及宣導辦法第3 條第1
    項定有明文。且「汽車行駛於道路上，其駕駛人或前座乘客
    未繫安全帶者，處駕駛人新臺幣（下同）1,500 元罰鍰；其
    實施及宣導辦法，由交通部定之。」道路交通管理處罰條例
    第31條第1 項亦有明文。
二、本件異議人即受處分人甲○○於民國96年10月10日下午6 時
    52分許，駕駛車號P9-7218 號自小客車行經臺北市○○路與
    建國南路口時，因汽車駕駛人及前座乘客均未依規定方式繫
    安全帶，經臺北市政府警察局交通警察大隊所屬員警以受處
    分人有前揭違規行為而攔停舉發，嗣受處分人雖於應到案日
    期前提出申訴，惟經原處分機關函請舉發單位調查結果，仍
    認受處分人確有前開違規行為，原處分機關乃據以依道路交
    通處罰條例第31條第1 項前段，及違反道路交通管理事件統
    一裁罰基準及處理細則第43條、第44條、第67條之規定，於
    96年11月21日裁處受處分人罰鍰1,500 元。
三、異議人聲明異議理由固坦承於上揭時間，駕駛上開自小客車
    行經上述地點，且當時其與前座乘客均未依規定方式繫安全
    帶，惟辯稱：上開交通法規要求汽車駕駛人及前座乘客應繫
    安全帶，係善意立法，而在某些路況（尤其是在慢速或停止
    狀況遭重擊時），駕駛人及前座乘客繫安全帶反而更致命，
    且因異議人之住家係在上開舉發地點附近之同市○○路○ 段
    99巷，故當日異議人係在下午6 時30分許出門至附近餐廳取
    菜再回家吃晚餐，卻在上開舉發時地遭警員攔停舉發本件違
    規，是該警員顯未顧及異議人係在自己住家附近道路慢速行
    駛，非在高速公路行駛，並係在上開取物後，一時忘記繫上
    安全帶，而當時坐在右前座之異議人配偶因雙手提物，亦不
    便繫安全帶之事實，又未經先行規勸，其所為本件舉發自與
    上開交通法規要求駕駛人繫安全帶之良法美意有違，並違反
    本件違規情節輕微，不應逕予攔停舉發，否則即屬違反比例
    原則之規定。且本件裁決機關之處罰過重，應准以初犯規勸
    ，免除本件所處罰金（按為罰鍰之誤載）之方式處理為妥云
    云。
四、經查：
（一）按汽車行駛於道路上，其汽車駕駛人及前座乘客，應依前
      揭汽車駕駛人及前座乘客繫安全帶實施及宣導辦法第3 條
      第1 項規定之方式繫安全帶。其違反者，依道路交通管理
      處罰條例第31條第1 項前段之規定，應處駕駛人1,500 元
      罰鍰，既如前述。且關於汽車駕駛人及前座乘客應繫安全
      帶之規定，前業經政府定期宣導，於該宣導期間並未立即
      處罰未依規定繫妥安全帶之違規行為，嗣經相當期間宣導
      後，始自90年9 月1 日起，就未依上開規定繫妥安全帶之
      違規行為加以處罰，此參該實施及宣導辦法係經交通部於
      90年5 月25日以（90）交路字第00029 號令訂定發布，並
      自發布日施行，惟依該實施及宣導辦法第5 條規定，係自
      90年9 月1 日起開始處罰上開違規行為即明。是經上開宣
      導後，基於國民均負有守法義務之原則，全體國民均應遵
      守上開規定，並無初犯與否之區分，亦無需先經勸導即得
      加以舉發，是異議人辯稱其係初犯等情，縱屬實情，亦無
      變更上開處罰規定，得改以規觀警告而免除其罰鍰之依據
      。
（二）且按汽車駕駛人一經駕駛汽車行駛於道路上，即須隨時面
      對可能發生之各種路況，並不因駕駛人是否僅於自己住家
      附近之道路行駛，或其所行駛路程或時間之長短，及其車
      速快慢與否而異，且於各該路況發生當時，如駕駛人及前
      座乘客已依規定繫妥安全帶，依一般經驗法則判斷，該駕
      駛人及前座乘客被拋出車外之可能性將顯著降低，駕駛人
      及前座乘客即得受汽車車體之保護，而得以將可能遭受之
      身體傷害降至最低程度，此乃眾所周知之生活經驗及事實
      ，亦為異議人所不否認。是異議人以其於前揭時、地，僅
      係在其住家附近之道路慢速行駛，不應強制其與前座乘客
      繫妥安全帶之說，自無可取。況依異議人自承其係在96年
      10 月10 日下午6 時30分許，自其位於臺北市○○路○ 段
      99巷之住家出發，前往餐廳取菜回家吃晚餐，而於同日下
      午6 時52分許，在本件舉發地點為警攔停舉發，則異議人
      前後駕駛之時間已超過20分鐘，並已行駛上開相當距離，
      自更應依上開規定繫妥安全帶，俾確保其自身及前座乘客
      之身體安全。至於異議人所指在某些特定路況（尤其是在
      慢速或停止狀況遭重擊時），安全帶反而可能造成致命之
      傷害等情，固非絕無發生之可能，惟自不得以上開特殊例
      外之情形，據為否定上開安全帶及車體得結合保護駕駛人
      及前座乘客之絕大多數情形，自不足據為其本件免繫安全
      帶，或免予處罰之依據。
（三）另按「汽車行駛於道路上，其駕駛人或前座乘客未繫安全
      帶者，處駕駛人新臺幣1,500 元罰鍰。」；「汽車行駛於
      高速公路，違反前項規定者，處駕駛人新臺幣3,000 元以
      上6,000 元以下罰鍰。」道路交通管理處罰條第31條第1
      項前段、第2 項分別定有明文。足認交通主管機關業已區
      分未依規定繫妥安全帶之違規行為地點，而分別為不同之
      處罰，核無不當。是本件原處分機關以異議人之違規行為
      所在地點係在一般道路，而依上開規定，處異議人1,500
      元罰鍰，自屬有據，異議人指稱本件原處分機關之處罰過
      重，自無可採。另異議人辯稱其當時係因前開取菜後，一
      時忘記繫上安全帶，而當時坐在右前座之異議人配偶亦因
      雙手提物而不便繫安全帶等情，核亦無從據為其本件免責
      之依據。
五、綜上，本件異議人於前揭時、地駕駛上開自小客車，於行經
    前開舉發地點時，其駕駛人及前座乘客均有未依規定繫妥安
    全帶之違規事實，已堪認定。從而，原處分機關依前揭道路
    交通管理處罰條例第31條第1 項前段，及違反道路交通管理
    事件統一裁罰基準及處理細則第43條、第44條、第67條之規
    定，裁處異議人罰鍰1,500 元，核無違誤，本件異議為無理
    由，應予駁回。
據上論斷，應依道路交通案件處理辦法第19條，裁定如主文。
中　　華　　民　　國　　96　　年　　12　　月　　12　　日
                  交通法庭  法  官  陳勇松
本件正本證明與原本無異。
如不服本裁定，應於送達後5日內，向本院提出抗告狀。
                            書記官  馬正道
中　　華　　民　　國　　96　　年　　12　　月　　13　　日
